【裁判字號】    99,上易,529
【裁判日期】    990507
【裁判案由】    詐欺
【裁判全文】
臺灣高等法院臺中分院刑事判決         99年度上易字第529號
上  訴  人
即  被  告  甲○○
選任辯護人  吳憲明  律師
上列上訴人因詐欺案件，不服臺灣臺中地方法院99年度易字第76
2號，中華民國99年3月24日第一審判決（起訴案號：臺灣臺中地
方法院檢察署98年度偵緝字第2710號），提起上訴，本院判決如
下：
    主  文
上訴駁回。
    理  由
一、按協商判決，除有刑事訴訟法第455條之4第1項第1款於訊問
    程序終結前，撤銷合意或撤回協商聲請者；第2 款被告協商
    之意思非出於自由意志者；第4款被告所犯之罪非第455條之
    2第1項所定得以聲請協商判決者；第6款被告有其他較重之
    裁判上一罪之犯罪事實者 ；第7款法院認應諭知免刑或免訴
    、不受理者。或協商判決違反同條第2 項「法院應於協商合
    意範圍內為判決；法院為協商判決所科之刑，以宣告緩刑或
    2年以下有期徒刑、拘役或罰金刑為限」之規定者，不得上
    訴，刑事訴訟法第455條之10第1項定有明文。又同法第367
    條前段：「第二審法院認為上訴有第362條前段之情形者，
    應以判決駁回之」、同法第372條規定：「第367條之判決及
    對於原審諭知管轄錯誤、免訴或不受理之判決上訴時，第二
    審法院認其為無理由而駁回上訴，或認為有理由而發回該案
    件之判決，得不經言詞辯論為之。」，此程序依同法第455
    條之11第1項規定對於協商判決之上訴準用之。
二、經查，本件原審係依檢察官之聲請，進行認罪協商之程序，
    由檢察官、上訴人即被告甲○○（下稱被告）進行協商程序
    ，被告認罪並願意接受協商科刑，檢察官並據以聲請法院改
    依協商程序而為判決，法官並當庭告知罪名、法定刑、適用
    認罪協商程序判決，被告喪失之權利、限制上訴範圍等規定
    事項後，被告並表示協商係出於其自由意志，原審乃依協商
    之結果，認上訴人即被告甲○○（下稱被告）成立詐欺罪，
    判處有期徒刑8月，有原審民國（下同）99年3月24日審判筆
    錄在卷足憑。經核原審量刑，係與協商合意內容相符，復無
    刑事訴訟法第455條之4第1項第1款、第2款、第4款、第7款
    所定情形之一，或違反同條第2項規定之情形，是原審於協
    商合意範圍內為協商判決，核無違誤。
三、被告提起上訴略以：被告涉犯詐欺罪嫌，原審於準備程序當
    庭進行認罪協商程序，被告因不諳法令且為選任辯護人到庭
    ，遂由原審指定公設辯護人進行協商程序，審判長並當庭諭
    知被告如不同意協商結果，將重判更高刑度之刑，公設辯護
    人雖到庭，惟並未予被告任何指示或協助，被告一時驚惶失
    措，求救無門不得不同意原審協商結果。被告於協商後因違
    反被告自由意志之協商結果，已具狀撤銷協商之合意，雖原
    審未予被告猶豫之期間，致撤銷合意已於認罪協商程序終結
    後，足徵原審所為協商判決非出於被告之自由意志，爰依刑
    事訴訟法第455條之10第1項規定提起上訴云云。惟按刑事訴
    訟法第455條之3第1項規定法院應於接受前條之聲請後10日
    內，訊問被告並告以所認罪名、法定刑及所喪失之權利，同
    法條第2項前段規定，被告得於前項程序終結前，隨時撤銷
    協商之合意。而該條文之立法理由為：「為確保協商程序之
    正當性，法院應於受理檢察官所提協商聲請後10日內，訊問
    被告，而法院除告以第95條之事項外，並應向被告告知其所
    認罪名、法定刑度及因適用協商程序審理所喪失之權利，例
    如(一)受法院依通常程序公開審判之權利、(二)與證人對質詰問
    之權利、(三)保持緘默之權利、(四)法院如依協商合意而為判決
    時，除有修正條文草案第455條之4第1項第1款、第2款、第4
    款、第6款、第7款所定情形之一，不得上訴，於確認被告係
    自願放棄前述權利後，始得作成協商判決，爰於本條第1項
    規定之。協商為被告放棄依通常程序審判等多項權利，已如
    前述。如被告於前項訊問及告知程序終結前，以言詞或書狀
    撤銷協商之合意，要求法院回復通常或簡式審判程序或仍依
    簡易判決處刑，依憲法保障人民訴訟權之基本精神，應予准
    許。又檢察官如在協商過程中，與被告有所協議，但事後發
    現被告違反協議之內容時，亦應准許檢察官於前項訊問及告
    知程序終結前，以言詞或撤回書向法院撤回協商之聲請，始
    為允當。爰於本條第2項予以規定。」。準此可知，刑事訴
    訟法第455條之3第1項所規定之「10日內」，係指檢察官提
    出協商聲請後，法院應於10日內，訊問被告，並告知同法第
    95條之事項、其所認罪名、法定刑度及所喪失之權利，並非
    被告決定是否同意協商程序之猶豫期間；且依同條第2項之
    規定被告隨時撤銷協商之合意，非漫無期間之限制，應於原
    審依刑事訴訟法第455條之3第1項訊問被告及告知程序終結
    前為之，否則即應受認罪協商之拘束。是本案原審依檢察官
    之聲請，於99年3月24日進行訊問被告程序，當日終結，此
    有原審審判筆錄可稽，而被告於99年3月25日始向原審具狀
    聲請撤銷協商之合意，並未於原審協商程序終結前，顯然與
    上述規定不合，且原審判決亦無刑事訴訟法第455條之10第1
    項但書所定之情形之一，揆諸前揭說明，自屬
    不得上訴。被告於協商判決後，恣意撤銷協商合意，提起本
    件上訴，於法顯有未合，爰不經言詞辯論，逕予駁回。
據上論斷，應依刑事訴訟法第372條、第455條之11第1項、第367
條前段，判決如主文。
中    華    民    國    99    年    5    月      7    日
            刑事第七庭   審判長法  官 林 榮 龍
                               法  官 李 秋 娟
                               法  官 江 錫 麟
以上正本證明與原本無異。
不得上訴。
                               書記官 鄧 智 惠
中    華    民    國    99    年    5     月    7     日

司法院資訊處製作；財團法人民間司法改革基金會備份。
